【裁判字號】    89,易緝,203
【裁判日期】    890914
【裁判案由】    侵占
【裁判全文】
臺灣板橋地方法院刑事判決                        八十九年度易緝字第二三號
    公  訴  人  臺灣板橋地方法院檢察署檢察官
    被      告  乙○○
右列被告因侵占案件，經檢察官提起公訴 (八十七年度偵緝字第一○八六號)，本院
判決如左：
    主  文
乙○○無罪。
    理  由
一、公訴意旨略以：被告乙○○於民國八十七年五月八日向一一一車行負責人甲○○
    租用車號ΑＶˍ二一五二號自小貨車，雙方約定使用期限為十五日，詎乙○○借
    得後，即意圖為自己不法之所有，易持有為所有，拒付租金，將前開車輛侵吞入
    己。因認被告乙○○所為，係涉有刑法第三百三十五條第一項之侵占罪嫌。
二、公訴人認被告乙○○涉有上開侵占罪嫌係以：告訴人甲○○之指述，且被告復無
    法提供前開車輛之去向等情，為其主要論據。訊據被告乙○○堅決否認侵占犯行
    ，辯稱：我沒有侵占的意思。當初因為作毛巾生意去向告訴人甲○○租車，後來
    車子有碰撞，因為修理費用估計要新台幣（下同）二、三萬元，付不出修理費，
    所以就把車放在中和市南勢角附近，後來車子被拖吊，因為付不出拖吊費、修理
    費和租金，所以就沒有把車子拿回。現在我們已經和解，賠償告訴人甲○○四萬
    八千元等語。
三、按犯罪事實應依證據認定之，無證據不得推定其犯罪事實，刑事訴訟法第一百五
    十四條定有明文，又告訴人之告訴，係以使被告受刑事訴追為目的，是其陳述是
    否與事實相符，仍應調查其他證據以資審認；且認定不利於被告之事實，須依積
    極證據，苟積極證據不足為不利於被告事實之認定時，即應為有利於被告之認定
    ，更不必有何有利之證據，最高法院五十二年度台上字第一三００號及三十年上
    字第八一六號判例分別著有明文。又按刑法上之侵占罪，須持有人變易其原來之
    持有意思而不法所有之，始能成立，如僅將持有物延不交還或有其他原因致一時
    未能交還，既缺乏主觀要件，即難以該罪相繩（最高法院六十八年度台上字第三
    一四六號判例參照）。
四、經查：
    告訴人於本院具函陳稱：其出租予被告乙○○之自小貨車，於八十七年七月一日
    因停放於台北縣中和市○○路二九七巷前路口，妨害交通，經中和市拖吊違規車
    輛執行人員拖離至中和市○○路六三七巷六十弄五之一號（北二高下）保管場代
    為保管，經告訴人於八十八年三月四日提出申覆函，並於八十八年四月間領回該
    車，其並與被告達成和解，由被告賠償其四萬八千元等情，此有告訴人甲○○八
    十九年九月一日之函件、台北縣警察局中和分局通知書、申覆函、和解書各一件
    附卷可稽。是依台北縣警察局中和分局之通知書觀之，告訴人出租予被告之自用
    小貨車確係於八十七年七月一日因停放於路口妨害交通，而遭違規拖離，是被告
    辯稱因該車有毀損，且又遭違規拖離，而無錢繳納車租、修理費用及拖吊費用，
    以致未將該車領回歸還告訴人等語，應堪採信。現被告已與告訴人達成和解，賠
    償告訴人車租損失四萬八千元，此有和解書一旨在卷足憑，是被告於租約到期後
    亦已結清欠款，自難僅以被告於租約屆滿後一時未歸還系爭車輛即認被告侵占該
    車。本件經調查各項有利及不利被告之證據，尚無從證明被告有何易持有為不法
    所有之意圖，欠缺侵占罪之主觀要件，自無法證明被告犯罪，依右開說明，自應
    依法為被告無罪之諭知。
據上論斷，應依刑事訴訟法第三百零一條第一項，判決如主文。
本案經檢察官陳孟黎到庭執行職務
中      華      民      國    八十九    年      九      月     十四     日
                                      臺灣板橋地方法院刑事第一庭
                                          法  官     胡  堅  勤
右正本證明與原本無異。
如不服本判決，應於判決送達後十日內，向本院提出上訴狀。
                                          書記官     劉  文  美
中      華      民      國    八十九    年      九      月     十四     日


司法院資訊處製作；財團法人民間司法改革基金會備份。
